【裁判字號】    97,台聲,673
【裁判日期】    970731
【裁判案由】    請求損害賠償
【裁判全文】
最高法院民事裁定              九十七年度台聲字第六七三號
聲  請  人  甲○○
訴訟代理人  陳福寧律師
上列聲請人因與相對人乙吉營造股份有限公司等間請求損害賠償
事件，對於中華民國九十七年三月二十七日本院裁定（九十七年
度台上字第五八三號），聲請再審，本院裁定如下：
    主  文
聲請駁回。
聲請訴訟費用由聲請人負擔。
    理  由
本件聲請人主張本院九十七年度台上字第五八三號確定裁定（下
稱原確定裁定），有民事訴訟法第四百九十六條第一項第一款、
第十三款規定之情事，對之聲請再審，所持理由，不外以：聲請
人於前訴訟程序，對台灣高等法院九十五年度上字第九九一號判
決（下稱原第二審判決）提起上訴，所具第三審上訴理由狀已臚
陳該判決有多項認定事實違背論理法則及經驗法則、適用法規錯
誤暨理由不備、矛盾之違背法令情形，諸如原第二審判決認聲請
人所有房屋之損害非相對人施工所致，與相對人經濟部水利署（
下稱水利署）會勘紀錄、台北市土木技師公會鑑定報告及台灣省
土木技師公會鑑定報告等資料不符，認定事實有違論理法則及經
驗法則，且有判決理由矛盾之違法。又相對人乙吉營造股份有限
公司（下稱乙吉營造公司），係以營造地上、地下工作物為主，
其所施作之工程為基隆河整體治理計劃碇內－七堵區段堤防工程
（下稱系爭工程），內容包括拆除戶之房屋結構體切割及土方開
挖工程等，均有致他人房屋毀損、緊鄰挖方之土石崩塌之危險，
民法第一百九十一條之三立法理由所示之工作或活動並非列舉，
原第二審判決以乙吉營造公司施作系爭工程與該條立法理由所例
示者有間，亦無因危險事業或活動而獲取利益為其主要目的，而
為聲請人不利之認定，其判決均有適用法規顯有錯誤情形。原確
定裁定認聲請人上訴不合法，裁定予以駁回，適用法規顯有錯誤
。再者，土木技師之執業範圍包括涵渠、碼頭、堤岸、港灣、防
洪、灌溉等工程，可知土木技師雖非水利技師，但依其專業仍可
作出地下水文之判斷，原第二審判決以土木技師無法作地下水文
之判斷，捨棄台北市土木技師公會之鑑定報告而不採，倘經斟酌
土木技師具地下水文判斷之專業，即可為聲請人有利之裁判云云
，為其論據。
惟按民事訴訟法第四百九十六條第一項第一款所謂適用法規顯有
錯誤，係指確定判決所適用之法規，顯然不合於法律規定，或與
司法院現尚有效及大法官會議之解釋，或本院現尚有效之判例顯
然違反者而言。又取捨證據、認定事實屬於第二審法院之職權，
若其認定並不違背法令，即不許任意指摘其認定不當，以為上訴
理由（本院二十八年上字第一五一五號判例參照）。再者，提起
第三審上訴，非以原判決違背法令為理由，不得為之。如係依民
事訴訟法第四百六十九條所列各款情形為上訴理由時，按同法第
四百六十七條、第四百七十條第二項規定，其上訴狀或理由書應
表明該判決有合於各該條款規定情形之具體內容，及係依何訴訟
資料合於該違背法令之具體事實。如係依同法第四百六十八條規
定，以原判決有不適用法規或適用法規不當為上訴理由時，其上
訴狀或理由書應表明該判決所違背之法令條項，或有關判例、解
釋字號，或成文法以外之習慣或法理等及其具體內容，暨係依何
訴訟資料合於該違背法令之具體事實，並具體敘述為從事法之續
造、確保裁判之一致性或其他所涉及之法律見解具有原則上重要
性之理由，為民事訴訟法第四百六十九條之一第二項所明定。上
訴狀或理由書如未依上述方法表明，或其所表明者與上開法條規
定不合時，即難認為已合法表明上訴理由，其上訴自非合法。本
件聲請人對於原第二審判決提起上訴，其上訴理由狀雖指稱該判
決有違背法令情形，惟就其所指該判決不適用法規及適用不當部
分，並未具體敘述為從事法之續造、確保裁判之一致性或其他所
涉及之法律見解具有原則上重要性之理由；就所稱該判決理由不
備、矛盾部分，亦未表明有合於民事訴訟法第四百六十九條第一
項第六款規定情形之具體事實及係依何訴訟資料合於該違背法令
之具體事實，僅係就事實審法院取捨證據、認定事實之職權行使
，指摘其為不當。則原確定裁定以其上訴為不合法，裁定予以駁
回，於法並無不合，自無聲請人所指適用法規顯有錯誤情事。至
乙吉營造公司所從事經營之事業，依其工作或活動之性質若使用
不當之工具或方法致有生損害於他人之危險者，固有民法第一百
九十一條之三之適用。惟查本件聲請人對於其主張生財器具、古
早磚滑落河中之損害及搬家費用、房屋修繕期間租賃費用等損失
均未提出證據證明，而關於系爭房屋有無傾斜、龜裂、漏水等情
事，亦未據聲請人於工程進行中適時反應，且依水利署提出之系
爭工程預算書、結算書、監工日報表、會勘紀錄、變更設計預算
書，足證水利署就系爭工程原已編列鄰房建物監測損壞鑑定及維
修費、臨鄰房擋土設施費、臨鄰房擋土注漿費等項目，另追加預
算增加施作臨時鋼板樁且不予拔除以維護房屋安全，復針對房屋
拆除部分做成實際增加房屋結構體切割二十戶，計五三○公尺之
變更設計，乙吉營造公司於拆除前並就拆除部分與房屋結構體進
行切割，確實完成臨時鋼板樁等適當之防護措施各情，為原第二
審判決確定之事實。準此可謂相對人於防止損害之發生已盡相當
之注意，依該條但書規定自無損害賠償責任可言。原確定裁定認
系爭工程之施作無該條規定之適用，尚無適用法規顯有錯誤情事
。聲請人對之聲請再審，仍難認為有理由。次查民事訴訟法第四
百九十六條第一項第十三款所謂發見未經斟酌之證物者，係指該
項證物在前訴訟程序已存在，為當事人所不知或不能使用，現始
發現或得使用者而言，並以如經斟酌可受較有利益之裁判者為限
。聲請人所指之系爭鑑定報告關於地下水文變更之判斷部分，業
經原第二審判決於理由項下詳加說明其不可採取之理由，雖併稱
土木技師有無作出地下水文判斷之專業非無疑問云云，惟原第二
審判決既已就鑑定報告予以斟酌考量，依上說明，即無所謂未經
斟酌之證物可言。從而，聲請人主張原確定裁定有民事訴訟法第
四百九十六條第一項第一款及第十三款規定之再審事由，聲請再
審，尚難認為有理由。
據上論結，本件聲請為無理由。依民事訴訟法第九十五條、第七
十八條，裁定如主文。
中    華    民    國  九十七  年    七    月  三十一  日
                      最高法院民事第四庭
                          審判長法官  許  朝  雄
                                法官  陳  淑  敏
                                法官  鄭  玉  山
                                法官  吳  麗  女
                                法官  黃  義  豐
      本件正本證明與原本無異
                                      書  記  官
中    華    民    國  九十七  年    八    月   十一   日
                                                      Ｋ


司法院資訊處製作；財團法人民間司法改革基金會備份。
